台灣高等法院刑事判決　　　　　　96年度上易字第2818號
上　訴　人　台灣板橋地方法院檢察署檢察官
被　　　告　乙○○
上列上訴人因被告竊佔案件，不服台灣板橋地方法院九十五年度
易字第二五三一號，中華民國九十六年九月十九日第一審判決（
聲請簡易判決處刑案號：台灣板橋地方法院檢察署九十五年度偵
字第一一二四七號），提起上訴，本院判決如下：
    主  文
上訴駁回。
    理  由
一、聲請簡易判決處刑意旨略以：被告乙○○於民國八十六年間
    買受台北縣新莊市○○路（下稱龍安路）四六五號二樓房屋
    後，明知龍安路四六三號二樓之露台（下稱系爭露台）為告
    訴人甲○○所有，竟意圖為自己不法之利益，於八十六年間
    某日，未經告訴人之同意，擅自在系爭露台搭建鐵架、鐵門
    及遮雨棚，供己使用，並種植花草，而竊佔系爭露台，因認
    被告涉犯刑法第三百二十條第二項之竊佔罪嫌云云。
二、本院審理結果，認原判決對被告為無罪之諭知，核無不當，
    應予維持，並引用原判決（如附件）記載之證據及理由。
三、檢察官上訴意旨略以：
  (一)露台與陽台之差別，在於兩者之間有無獨立之出入門，如無
    獨立之出入門者，即屬於露台。被告私自搭蓋鐵架及遮雨棚
    之違章建築，並加裝鐵門，即將系爭露台據為己有使用。再
    者，一般人在露台之窗戶加裝鐵窗，目的係要防盜，並不足
    以證明告訴人所有權之範圍及界線僅止於露台之窗戶而已。
  (二)買賣契約書上之螢光筆標記部分，非建設公司之人員所為，
    業據建設公司之人員顏榮治及陳志川等人到庭具結屬實。且
    衡諸常情，從房屋之平面配置圖即可得知被告所購買房屋之
    範圍，不須特別以螢光筆標記。而以螢光筆標記購屋範圍，
    與購買房屋之通常交易習慣不符，非交易之正常情形。又建
    設公司之人員在該房屋之平面配置圖上蓋章，僅係表示該房
    屋係被告所購買，不足以證明其他權利事項。況且被告雖稱
    係當時之售屋小姐以螢光筆標記購屋之範圍云云，惟該售屋
    小姐既未經到庭行交互詰問，難認被告所述為真。
  (三)被告所佔用之露台已逾越告訴人所有之房屋建築線，業經被
    告自承無訛，足認被告係趁告訴人經常僑居在外國之際，私
    自搭設鐵架及遮雨棚供己使用，其竊佔犯行甚為明確。
    原審遽為被告無罪之諭知，認事用法不無有違誤之嫌，請將
    原判決撤銷云云。
四、惟按刑事訴訟法第一百六十一條第一項規定：檢察官就被告
    犯罪事實，應負舉證責任，並指出證明之方法。因此，檢察
    官對於起訴之犯罪事實，應負提出證據及說服之實質舉證責
    任。倘其所提出之證據，不足為被告有罪之積極證明，或其
    闡明之證明方法，無從說服法官以形成被告有罪之心證，基
    於無罪推定之原則，自應為被告無罪判決之諭知（最高法院
    九十二年度台上字第一二八號判例意旨參照）。次按刑法第
    三百二十條第二項之竊佔罪，係以行為人意圖為自己或第三
    人不法之利益，而竊佔他人之不動產，為其構成要件。亦即
    ，必須行為人基於為自己或第三人不法利益之犯意，而將他
    人不動產，私擅佔據歸於自己或第三人支配之下，而侵害他
    人支配權者，始克相當，若行為人無此種意圖及犯意，縱有
    客觀之竊佔行為，亦因欠缺主觀因素而不該當竊佔罪。
五、經查：
　(一)被告雖有在告訴人所有之系爭露台搭建鐵架、鐵門及遮雨棚
　　之客觀事實，然並無證據可證明被告係基於竊佔之故意而佔
　　用系爭露台，已據原判決敘明其認定所憑之依據及判斷之理
　　由。被告縱自承其佔用之露台已逾越告訴人所有之房屋建築
    線等語，亦僅得證明被告有佔用系爭露台之客觀事實，仍無
    從據以認定被告有竊佔系爭露台之主觀犯意。
　(二)按預售房屋之買賣，由於在買賣之際，房屋尚未興築完成，
    既未編列門號，亦無明確面積，故而買賣雙方為避免日後對
　  於買賣標的之範圍有所爭議，於買賣契約書內除載明預定興
    築之房屋面積之外，亦會將賣方預定興築之房屋坐落位置、
    賣方對該房屋之編號、平面圖等相關資料載明，且約定日後
    房屋興築完成並登記後，實際登記面積與原買賣契約約定之
    面積間落差之退補價款，此乃社會一般大眾之購屋經驗所得
    認知。而查被告於八十四年九月八日買受龍安路四六五號二
    樓之預售房屋時，在其與建設公司間之「預定房屋買賣契約
    書」第一條關於房屋標示及面積，已約定所買受之房屋為「
    E棟第二樓」、面積「約三十六點一０坪（如附件五所示）
    」，而該「附件五」即係建設公司所興築包括E棟在內之所
    有房屋（有A、B、C、D、E、F、F'、G、H、H'、I、J、K棟
    ）之「二樓平面配置圖」，有該契約書附卷足稽。其中被告
    所買受者既僅有E棟二樓部分，則在該平面配置圖上以螢光
    筆標示被告買受房屋所有權之範圍，並未悖於一般預售房屋
    之買賣經驗法則。
  (三)原判決已根據上開平面配置圖上黃色螢光筆標示買賣標的面
    積部分之邊緣處，蓋有建設公司負責人顏榮治、被告之印文
    等事證，說明被告向建設公司買受房屋時，確曾就系爭露台
    是否屬其所買受房屋之範圍進行確認等情，所為認定尚非無
    據。該黃色螢光筆標示部分究為何人繪製，於上開事實之認
    定，原不生任何影響，故本件並無就售屋小姐為何人再為調
    查之必要。
  (四)依建築技術規則建築設計施工編第一條第二十款所定義：「
　　露台及陽台：直上方無任何頂遮蓋物之平台稱為露台，直上
  　方有遮蓋物者稱為陽台」。上訴意旨指二者之區分，應以有
    無獨立出入門為判斷依據，尚有誤會。
六、從而，原審以檢察官所舉之證據，尚不足以證明被告犯竊佔
    罪，而為被告無罪之判決，經核其認事用法及證據之取捨，
    並無違誤。檢察官上訴意旨所陳各節，仍無從使本院形成被
    告有罪之心證，檢察官之上訴為無理由，應予以駁回。
據上論斷，應依刑事訴訟法第三百六十八條、第三百七十三條，
判決如主文。
本案經檢察官羅松芳到庭執行職務。
中　　華　　民　　國　　96　　年　　12　　月　　31　　日
　　　　　　　　　刑事第二十庭  審判長法　官  楊貴雄
　　　　　　　　　　　　　　　　　　  法　官  鄧振球
　　　　　　　　　　　　　　　　　　  法　官  林立華
以上正本證明與原本無異。
不得上訴。
                                      書記官  廖月女
中　　華　　民　　國　　97　　年　　1 　　月　　2 　　日
